最　高　行　政　法　院　裁　定
　　　　　　　　　　　　　94年度裁字第01154號
上　訴　人　甲○○
被 上訴 人　臺北市稅捐稽徵處
代　表　人　乙○○
上列當事人間因地價稅事件，上訴人對於中華民國93年3月18日
臺北高等行政法院92年度簡字第688號判決，提起上訴，本院裁
定如下：
　　主  文
上訴駁回。
上訴審訴訟費用由上訴人負擔。
　　理  由
一、按對於適用簡易程序之裁判提起上訴或抗告，須經本院許可
    ，且該許可以訴訟事件所涉及之法律見解具有原則性者為限
    ，行政訴訟法第235條定有明文。
二、本件上訴人所有台北市○○區○○段1小段58地號（面積2,4
    55平方公尺）及58之3地號（面積782平方公尺）等2筆土地
    應有部分為10萬分之1157（地上建物門牌號碼為：臺北市○
    ○○路○段82號6樓之1、同路段92號之3及同路段70號地下1
    、2樓等房屋），面積分別為28.4平方公尺及9.05平方公尺
    （2,455×【1157/100,000】=28.4；782×【1157/100,000
    】=9.05），經被上訴人所屬大安分處核定其中7.75平方公
    尺及2.47平方公尺部分按自用住宅用地稅率課徵地價稅，其
    餘部分則按一般用地稅率課徵地價稅，土地歸戶之萬華分處
    乃依法核定系爭土地應有部分90年地價稅計16,361元。上訴
    人不服，循序提起本件行政訴訟。原判決駁回上訴人在原審
    之訴，略以：經查上訴人所有臺北市○○○路○段82號6樓之
    1房屋，房屋課稅面積為152.6平方公尺，自89年1月16日起
    供冠綸國際法律事務所營業使用，此有系爭房屋89年1月7日
    之租賃契約書影本及該事務所90年1月29日出具說明書附於
    原處分卷可參，並為上訴人所不爭執。被上訴人所屬大安分
    處將該76.3平方公尺按一般用地稅率課徵地價稅，其餘76.3
    平方公尺按自用住宅用地稅率課徵，自無不合。次查臺北市
    ○○○路1段92號之3房屋，房屋稅課稅面積25.9平方公尺，
    並無上訴人或其配偶、直系親屬於該房屋辦竣戶籍登記，此
    部分被上訴人所屬大安分處核定按一般用地稅率課徵地價稅
    ，亦屬有據。再查臺北市○○○路○段70號地下1、2樓房屋
    ，房屋稅課稅面積4,511.8平方公尺，為停車場、公廁、管
    理員室、變電所、停車位等，上訴人應有部分為1040分之60
    ，面積計260.3平方公尺，計有6個停車位及與其他所有權人
    分別共有之公共設施。上訴人持有6個停車位（編號38至43
    ）使用權，其中自行使用1個，其餘由其他家人使用，為上
    訴人所自承。其餘家人使用之5個車位，經被上訴人查明係
    由上訴人之妹洪羅絲出租他人使用，上訴人對洪羅絲將該五
    個車位出租之事實並不爭執，僅主張如被上訴人要算車位的
    面積，亦應以實際使用面積計算，否則將其餘公共使用之面
    積要算入上訴人營業使用，顯不公平云云。惟查該地下室之
    6個車位是上訴人在地下室之房屋，依財政部89年台財稅第
    0890450770號函釋規定「同一樓層房屋部分供自用住宅使用
    ，其供自用住宅使用與非自用住宅使用部分能明確劃分者，
    該房屋座落基地得依房屋實際使用比例計算所占土地面積，
    分別按自用住宅用地及一般用地稅率課徵地價稅」，則上訴
    人地下室房屋（車位）既係六分之一自用，六分之五出租非
    自用，則被上訴人就上訴人所有地下室房屋持分面積260.3
    平方公尺，其中1個單位比例計算之面積43.4平方公尺（260
    .3×1/6=43.4）部分之土地部分按自用住宅用地稅率課徵，
    其餘5個車位比例計算之面積316.9（260.3×5/6=2 16.9）
    平方公尺部分按一般用地稅率課徵地價稅，並無不合。否則
    如依上訴人主張，僅按各人實際使用之車位面積計算時，則
    上訴人持分面積260.3平方公尺中不屬車位使用之部分，竟
    將成為無人負擔（管理委員會並非房屋所有權人，並非地價
    稅納稅義務人）或由其他共有人代為分擔其地價稅，其主張
    自無可採。綜上所述，上訴人所有系爭2筆土地之地上建物
    面積共計438.8平方公尺，其中119.7(76.3+43.4=119.7)平
    方公尺係作自用住宅使用，被上訴人所屬大安分處乃就系爭
    2筆土地面積28.4平方公尺及9.05平方公尺分別按自用住宅
    所佔建物面積之比重，核定其中7.75平方公尺及2.47平方公
    尺部分按自用住宅用地稅率課徵地價稅（28.4×【119.7/43
    8.8】=7.75，9.05×【119.7/438.8】=2.47），其餘部分面
    積（37.45×【319.1/438.8】=27.23）則按一般用地稅率課
    徵地價稅，依法核定上訴人所有系爭2筆應有部分土地90 年
    地價稅為16,361元，並無違誤，訴願決定予以維持，亦無不
    合等由，資為其判斷之論據。
三、上訴人不服，上訴主張：系爭土地原經核定適用自用住宅稅
    率，90年度用途並未變更，不應改課。土地稅法第9條所稱
    以一處為限，係指土地而言，而非指建物，法律並無限制或
    規定其地上建物面積之規定，顯係限縮法律，有違法律保留
    原則。地下建物係共同所有，並無分管，依民法第818條規
    定，上訴人自無從將特定部分單獨出租使用。又每個車位實
    際面積為25平方公尺，原判決將公廁、管理員室、變電所之
    面積均變更設算為單位，每個車位面積為43．4平方公尺，
    與實際面積不符云云。查地價稅係按年課徵，原經核定為自
    用住宅，於次年度發現已非自用住宅，自得變更其適用稅率
    。土地稅法自用住宅之優惠稅率，既係以「自用住宅」為要
    件，自應依其上建物之使用情形而定，若土地上建有區分共
    有之建物，該建物之使用如有不同，自應按建物使用土地比
    例，各自適用其應適用稅率。而非建物一部分係供自用住宅
    使用，即認該土地均得適用自用住宅稅率，此係當然解釋，
    亦係本院一向見解，核無所涉及之法律見解具有原則性情事
    。至大廈管理員是否共有財產之管理人、地下車位有無分管
    使用，上訴人是否出租其車位、上訴人所使用之面積若干，
    均乃原審依職權調查、證據取捨之事實認定爭議，亦無所涉
    及之法律見解具有原則性情事，揆諸首揭說明，上訴人提起
    上訴，不應許可，其上訴難謂合法，應予駁回。
四、依行政訴訟法第249條第1項前段、第104條、民事訴訟法第
    95條、第78條，裁定如主文。
中    華    民    國    94    年    6     月   16     日
                  第一庭審判長法  官　黃　綠　星
                              法  官  陳　秀　美
                              法  官　蔡　進　田
                              法  官　黃　璽　君
                              法  官　廖　宏　明
以  上  正  本  證  明  與  原  本  無  異
中    華    民    國    94    年    6    月    17     日
　　　　　　　　　　　　　　　書記官　彭　秀　玲
